臺灣臺北地方法院民事判決
109年度訴字第746號
原      告  許介山  
被      告  朱鎔由  

上列當事人間請求侵權行為損害賠償事件，經本院刑事庭裁定移
送前來（105年度交附民字第33號），本院於民國109年5月25日
言詞辯論終結，判決如下：
    主      文
被告應給付原告新臺幣壹拾壹萬玖仟貳佰陸拾貳元。
原告其餘之訴駁回。
訴訟費用由被告負擔百分之二十三，餘由原告負擔。
本判決原告勝訴部分得假執行。但被告如以新臺幣壹拾壹萬玖仟
貳佰陸拾貳元為原告預供擔保，得免為假執行。
原告其餘假執行之聲請駁回。
　　事實及理由
壹、程序方面
　　按訴狀送達後，原告不得將原訴變更或追加他訴，但擴張或
    減縮應受判決事項之聲明者，不在此限，民事訴訟法第255
    條第1項第3款定有明文。經查，原告起訴時訴之聲明為：被
    告應給付原告新臺幣（下同）39萬9482元（見本院105年度
    交附民字第33號卷，下稱附民卷，第1頁反面），嗣具狀擴
    張其請求金額為52萬0932元（見附民卷第7頁），復當庭減
    縮請求金額為51萬9262元（見本院卷第49頁）。經核與上開
    規定相符，應予准許。
貳、實體方面
一、原告主張：被告於民國104年10月23日11時57分許，騎乘車
    牌號碼000-000號重型機車，沿臺北市文山區羅斯福路4段北
    往南方向第2車道行駛，行經臺北市文山區羅斯福路與基隆
    路4段路口圓環處，本須注意兩車並行之間隔，隨時採取必
    要之安全措施，且當時日間自然光線、柏油路面、無缺陷、
    無障礙物、視距良好，並無不能注意之情事，詎其往左偏行
    時疏於注意上情，與左後方由原告騎乘之車牌號碼000-000
    號重型機車發生擦撞，致原告人車倒地（下稱系爭事故）。
    適有訴外人高元愷駕駛車牌號碼00-0000號自用小客車，同
    向行駛在原告所駕車輛後方，見狀已不及閃避，推撞倒地之
    原告人車後，始行煞停，致原告因系爭事故受有右側內外踝
    骨折（粉碎性骨折）併脫位、右腳多處挫擦傷等傷害(下稱
    系爭傷害)。為此，爰依侵權行為法律關係，請求被告賠償
    原告醫療費用3萬3639元、醫材費用2623元、事故鑑定規費3
    000元、不能工作之損失8萬元、精神慰撫金40萬元（詳如附
    表原告主張欄所示），合計51萬9262元等語。並聲明：被告
    應給付原告51萬9262元；願供擔保，請准宣告假執行。
二、被告則以：原告所受系爭傷害實係高元愷所致，被告並非造
    成原告系爭傷害之主因，原告所請求之賠償金額不應全數由
    被告負擔。又原告未提出在職證明，其不能請求工作損失。
    另原告請求之精神慰撫金金額過高。其餘請求項目沒有意見
    等語，資為抗辯。並聲明：原告之訴及假執行之聲請均駁回
    ；如受不利判決，願供擔保，請准免為假執行。
三、得心證之理由：
　㈠被告應對原告負侵權行為損害賠償責任：
　　按因故意或過失，不法侵害他人之權利者，負損害賠償責任
    ，民法第184條第1項前段定有明文。查於上開時、地，被告
    騎乘機車與由原告騎乘之機車發生擦撞，致原告人車倒地，
    適有高元愷駕車，同向行駛在原告所駕機車後方，見狀已不
    及閃避，推撞倒地之原告人車後，始行煞停，致原告受有系
    爭傷害等情，經調查證據後，本院105年度交易字第70號判
    決被告犯過失傷害罪，處有期徒刑3月，如易科罰金，以100
    0元折算1日，嗣上訴後，經臺灣高等法院以108年度交上易
    字第399號判決撤銷原判決關於被告部分撤銷，改判被告犯
    過失傷害罪，處拘役50日，如易科罰金，以1000元折算1日
    而確定，有上開判決在卷可稽（見附民卷第16至21頁反面，
    本院卷第19至28頁），並經本院調取該刑事卷宗核閱無誤（
    見電子卷證光碟），且經兩造表示無意見（見本院卷第49頁
    ），堪認原告之主張為真實。故被告之過失行為致原告受有
    系爭傷害之事實，足堪認定，是原告依侵權行為法律關係請
    求被告賠償所受損害，即屬有據。
　㈡被告應負損害賠償之金額為何：
　　按不法侵害他人之身體或健康者，對於被害人因此喪失或減
    少勞動能力或增加生活上之需要時，應負損害賠償責任；不
    法侵害他人之身體、健康、名譽、自由、信用、隱私、貞操
    ，或不法侵害其他人格法益而情節重大者，被害人雖非財產
    上之損害，亦得請求賠償相當之金額，民法第193條第1項、
    第195條第1項前段分別定有明文。茲就原告之各項請求判斷
    如下：
　⒈醫療費用、醫材費用、事故鑑定規費
　　查原告主張其因被告之過失行為致受有系爭傷害，而支出醫
    療費用、醫材費用及事故鑑定規費共3萬9262元等事實，有
    上開收據在卷足憑（詳附表），且原告所請求上開費用金額
    經被告表示無意見（見本院卷第49頁），是原告請求上開費
    用共3萬9262元，即屬有據，應予准許。
　⒉不能工作之損失
　　按當事人主張有利於己之事實，就其事實有舉證之責任，民
    事訴訟法第277條本文定有明文。又按關於賠償損害之請求
    權，以受有實際損害為成立要件，若無損害即無賠償之可言
    （最高法院92年度台上字第173號判決意旨參照）。查本件
    原告固請求被告賠償不能工作之損失，惟其表明其無從證明
    工作損失（見本院卷第37頁），既原告未能證明其因此受有
    工作損失之實際損害，而難准許原告此部分之請求。
　⒊精神慰撫金
　　按慰藉金之賠償須以人格權遭遇侵害，使精神上受有痛苦為
    必要，其核給之標準固與財產上損害之計算不同，然非不可
    斟酌雙方身分資力與加害程度，及其他各種情形核定相當之
    數額（最高法院51年度台上字第223號判決要旨參照）。查
    原告因被告過失侵權行為而受有系爭傷害，衡諸社會一般觀
    念，精神上應受有相當之痛苦，自得請求被告賠償精神慰撫
    金。本院審酌卷證資料所顯示原告傷勢、系爭傷害對原告生
    活之影響與原告精神痛苦程度、系爭事故發生原因、兩造之
    身分、地位及經濟狀況（見本院卷第49至50頁，財產調件卷
    ）等一切情狀，認原告請求精神慰撫金40萬元，尚嫌過高，
    應以8萬元為適當；至逾此範圍之請求，即有未當，應予駁
    回。
　⒋綜上，原告得請求之損害賠償金額為11萬9262元（計算式：3
    9262＋80000＝119262)。
四、綜上所述，原告基於侵權行為法律關係，請求被告給付11萬
    9262元，為有理由，應予准許。逾此部分之請求，則無理由
    ，應予駁回。
五、原告陳明願供擔保，惟本判決所命給付原告之金額未逾50萬
    元，依據民事訴訟法第389條第1項第5款規定，本院依職權
    宣告假執行，此部分原告雖陳明願供擔保聲請假執行，僅促
    使法院職權發動，不另為假執行准駁之諭知。並依同法第39
    2條第2項規定，宣告被告如預供相當之擔保，得免為假執行
    。至原告敗訴部分，其假執行之聲請已失所附麗，應併駁回
    。
六、本件事證已臻明確，兩造其餘攻擊防禦方法及證據，核與判
    決結果不生影響，爰不一一論列，併此敘明。
七、訴訟費用負擔之依據：民事訴訟法第79條。
中　　華　　民　　國　　109 　年　　6 　　月　　8 　　日
                  民事第七庭    法　官　郭思妤
以上正本係照原本作成。
如對本判決上訴，須於判決送達後20日內向本院提出上訴狀。如
委任律師提起上訴者，應一併繳納上訴審裁判費。
中　　華　　民　　國　　109 　年　　6 　　月　　8 　　日
                                書記官　程美儒
附表：原告主張之損害賠償項目
編號 原告主張     原告請求項目 金額（新臺幣） 證物出處 備註 1 醫療費用 3萬3639元 附民卷 第3頁、第11頁 ①萬芳醫院醫療費用收據5萬6321元 ②臺大醫院門診醫療費用收據310元 ③南昌醫事放射所X光攝影費用450元 ◎原告稱已扣除高元愷投保保險所給付之金額。           2 醫材費用 2623元 附民卷 第3至4頁、 第10頁 ①104年10月25日購買石膏鞋250元 ②104年10月26日購買助行器700元 ③104年10月31日購買醫材258元 ④104年11月1日購買醫材120元 ⑤104年11月12日購買醫材155元 ⑥104年12月17日購買鋁拐450元 ⑦106年5月2日購買醫材540元 ⑧106年5月18日購買醫材150元 醫材費用共計2623元。           3 事故鑑定規費 3000元  附民卷 第5頁 臺北市交通事件裁決所各項收入繳核3000元。 4 不能工作之損失 8萬元   5 精神慰撫金 40萬元              總計 51萬9262元